【裁判字號】    98,交抗,1971
【裁判日期】    980903
【裁判案由】    違反道路交通管理處罰條例
【裁判全文】
臺灣高等法院交通事件裁定            98年度交抗字第1971號
抗  告  人
即異 議 人
即受處分人  甲○○
上列抗告人因違反道路交通管理處罰條例案件，不服台灣板橋地
方法院，中華民國98年7月20日所為裁定（98年度交聲字第431號
），提起抗告，本院裁定如下：
    主  文
抗告駁回。
    理  由
一、原裁定意旨略以：受處分人甲○○於民國（下同）97年12月
    20日晚間9時5分許，駕駛車號４０９－ＮＹ號營業小客車，
    沿臺北縣中和市○○道路土城往新店方向行駛，行經防汛道
    路與連城路 611巷之有燈光號誌管制之交岔路口時，闖越紅
    燈違規，為臺北縣政府警察局中和分局員警攔停舉發。受處
    分人違規行為，有申訴理由查詢表所繪製現場圖及照片 3幀
    附卷可稽（見原審卷第13至15頁），且經證人即舉發本件違
    規之員警盧友謙於原審結證屬實（見原審卷第20頁至第21頁
    ）。而承辦員警盧友謙基於維護交通秩序、公眾安全職責所
    為之舉發，自應受合法、正確之推定，是本件違規事實事證
    明確。從而，原處分機關交通部公路總局臺北區監理所裁處
    受處分人罰鍰新臺幣（下同）2,700元，並記違規點數3點核
    無違誤，受處分人聲明異議為無理由，應予駁回等語。
二、受處分人抗告意旨略以：司法不公，偏袒員警，僅依其片面
    之詞，即認定受處分人違規，為此提起抗告云云。
三、經查：
  (一)按圓形紅燈表示禁止通行，不得超越停止線或進入路口，道
    路交通標誌標線號誌設置規則第206條第5款第 1目定有明文
    ；又按汽車駕駛人，行經有燈光號誌管制之交岔路口闖紅燈
    者，處新臺幣1千8百元以上5千4百元以下罰鍰，並記違規點
    數3點，道路交通管理處罰條例第53條第1項、第63條第 1項
    第3款亦定有明文。
  (二)證人即本案舉發員警盧友謙於原審98年 5月21日訊問時，到
    庭具結證述：「（依申訴理由查詢表所繪製現場圖及照片顯
    示，你所站立的位置只能看到號誌燈的背面，如何確定當時
    受處分人闖紅燈？）防汛道有雙向，一邊是土城往新店，一
    邊是新店往土城方向，雙邊號誌是同步的，我看到往土城方
    向的號誌情況，就能知道往新店方向的號誌情況，我所能看
    到的新店往土城方向號誌情況，就是如原審卷第14頁所示的
    照片。號誌燈的狀況會從分隔島行道樹的空隙透過來。」、
    「（攔停受處分人前，你有無再次確認該處的號誌狀況？）
    有，我很確定當時是紅燈。」、「（你當時站立的位置距離
    連城路六一一巷口多遠？）詳細距離我無法判斷，但我站立
    的位置可以看到受處分人車輛經過連城路六一一巷口的情況
    。」等語綦詳（見原審卷第20頁至第21頁），並有照片 3張
    在卷可憑（見原審卷第14頁、第15頁）。觀諸上開現場照片
    顯示，本案舉發地點雙向車道中間乃由水道、人行道分隔，
    視野尚屬寬闊，除行道樹外別無其他遮蔽視線之障礙物，且
    證人當時站立位置，確可清楚辨識對向路口號誌情形，又一
    般道路號誌之設置，除因號誌地點車流量大，致有設立轉彎
    專用號誌燈並以多時項號誌控管之情形以外，其餘道路雙向
    號誌均為同步，此為眾所周知之常識，而卷附照片亦顯示本
    案地點之號誌，乃圓形紅、黃、綠燈各一，別無轉彎專用號
    誌，足認證人盧友謙於原審證稱：「兩邊的號誌確實是同步
    的，所以可以從新店往土城的號誌來判斷土城往新店的號誌
    狀況。」等語，並無任何悖於常情事理之處，且其以對向號
    誌之運作狀況作為認定受處分人闖越紅燈之依據，亦無瑕疵
    可指，堪予採信。又按道路交通管理處罰條例科處行政罰事
    件，依據公法爭議之舉證責任分配法則，固應先由行政機關
    就其業已履踐相關正當法律程序，以及人民應受處罰之客觀
    違反法令行為，負證明之責。受處分人就行政機關已為相當
    證明之前開事項，若主張欠缺主觀歸責條件或為其他抗辯，
    亦須就其所辯提出反證。惟行政機關對於前開應為舉證事項
    ，並非不得以執行查察取締勤務人員，依據調查人證之程序
    ，使就親歷事實提供不可替代之證明方法。受處分人就該證
    人所述見聞經過之真實性倘有質疑，除依法定交互詢問程序
    加以檢驗外，亦不得僅因證人之個人身分、地位或與當事人
    之關係而謂其不得作證，或憑己意指為必須代以其他特定之
    證據方法，此在證人業已具結願依偽證罰則擔保證言可信之
    場合，尤屬當然。本件既經證人即承辦員警盧友謙證述明確
    ，則其基於維護交通秩序、公眾安全職責所為之舉發，自應
    受合法、正確之推定。受處分人於原審辯稱通過路口時號誌
    為綠燈云云，尚非可採。
  (三)受處分人未舉具體事證，空言指摘原裁定不當，為無理由，
    應予駁回。
四、據上論結，應依道路交通管理處罰條例第89條，刑事訴訟法
    第412條，裁定如主文。
中    華    民    國    98    年     9     月    3    日
                  刑事第十七庭  審判長法  官  趙功恆
                                      法  官  陳憲裕
                                      法  官  陳世宗
以上正本證明與原本無異。
不得再抗告。
                                      書記官  張美華
中    華    民    國    98    年    9     月    4     日


司法院資訊處製作；財團法人民間司法改革基金會備份。
